【裁判字號】    97,繼,459
【裁判日期】    980210
【裁判案由】    拋棄繼承權
【裁判全文】
臺灣苗栗地方法院民事裁定               97年度繼字第459號
聲  請  人  甲○○○
                      28之1.
法定代理人  乙○○○
上列聲請人聲請拋棄繼承權事件，本院裁定如下：
    主  文
聲請駁回。
程序費用新臺幣壹仟元由聲請人負擔。
    理  由
一、本件聲請意旨略以：聲請人於民國85年5 月4 日出生，並於
    同年月16日經其生父即被繼承人丙○○認領，惟被繼承人之
    後即對聲請人未曾聞問，亦未提供任何經濟上之協助。嗣於
    97年6 月間，聲請人之母向臺灣桃園地方法院聲請變更聲請
    人姓氏從母姓，而向戶政機關申請戶籍資料時，始知悉被繼
    承人已於96年5 月24日死亡，聲請人自願拋棄繼承權，爰依
    民法第1174條之規定，提出戶籍謄本、被繼承人之除戶戶籍
    謄本暨繼承系統表、繼承權拋棄證明書、聲請人及其母之印
    鑑證明書、臺灣桃園地方法院97年度家聲字第207 號民事裁
    定影本等件聲請核備等語。
二、按繼承在民法繼承編中華民國96年12月14日修正施行前開始
    且未逾修正施行前為限定或拋棄繼承之法定期間者，自修正
    施行之日起，適用修正後限定或拋棄繼承之規定，民法繼承
    編施行法第1 條之1 第1 項定有明文。次按，繼承人得拋棄
    其繼承權。前項拋棄，應於知悉其得繼承之時起3 個月內，
    以書面向法院為之。修正後民法第1174條第1 、2 項亦定有
    明文。
三、經查，本件被繼承人丙○○於96年5 月24日死亡，聲請人係
    被繼承人之子即其第一順位繼承人等情，業據聲請人提出戶
    籍謄本、被繼承人之除戶戶籍謄本暨繼承系統表等件為證。
    另聲請人主張其母於97年6 月間，向臺灣桃園地方法院聲請
    變更聲請人姓氏從母姓，而向戶政機關申請戶籍資料時，始
    知悉被繼承人已於96年5 月24日死亡，而依據聲請人所提出
    之臺灣桃園地方法院97年度家聲字第207 號裁定觀之，聲請
    人之母乙○○○提出變更姓氏之聲請時，即已提出被繼承人
    死亡之除戶謄本，而聲請人亦於該案件到庭陳述更改姓氏之
    意見，堪認聲請人至遲在臺灣桃園地方法院於97年6 月23日
    為97年度家聲字第207 號裁定前，即已知悉被繼承人死亡之
    事實，惟聲請人遲至97年10月16日始具狀向本院聲請拋棄繼
    承權，此有蓋用本院收文戳章之拋棄繼承聲請狀附卷可稽，
    顯逾3 個月之法定期間。從而，本件聲請於法不合，應予駁
    回。
四、惟繼承人為無行為能力人或限制行為能力人對於被繼承人之
    債務，以所得遺產為限，負清償責任。繼承在民法繼承篇中
    華民國96年12月14日修正施行前開始，繼承人於繼承開始時
    為無行為能力人或限制行為能力人，未能於修正施行前之法
    定期間為限定或拋棄繼承，由其繼續履行繼承債務顯失公平
    者，於修正施行後，得以所得遺產為限，負清償責任。97年
    1 月2 日新修正公布之民法第1153條第2 項、民法繼承編施
    行法第1 條之1 第2 項分別定有明文。依前開法條規定，聲
    請人係85年5 月4 日出生，在繼承開始時即被繼承人96年5
    月24日死亡時仍為限制行為能力人，故聲請人雖已逾拋棄繼
    承權之法定期間，無法為繼承權之拋棄，但若由聲請人繼續
    履行繼承債務顯失公平者，聲請人得以所得遺產為限，負清
    償責任。易言之，聲請人如有上開顯失公平之情事時，自得
    為前開抗辯，毋須承擔繼受被繼承人龐大債務之不利益，附
    此敘明。
五、依非訟事件法第21條第1 項前段，裁定如主文。
中    華    民    國    98    年    2     月    10    日
                  家事法庭    法  官  曾明玉
以上正本係照原本作成。
如對本裁定不服，應於裁定送達後十日內向本院提出抗告狀附繕
本，並繳納抗告費用。
                              書記官  楊思賢
中    華    民    國    98    年    2     月    10    日


司法院資訊處製作；財團法人民間司法改革基金會備份。
